臺灣板橋地方法院民事判決　　　　　　九十一年度婚字第八四五號
　　原　　　告　甲○○
　　被　　　告　乙○○
右當事人間請求離婚事件，本院判決如左：
    主    文
准原告與被告離婚。
訴訟費用由被告負擔。
    事    實
甲、原告方面：
一、聲明：如主文所示。
二、陳述：
（一）、兩造於民國六十七年六月一日結婚，並育有二男，婚後兩造感情原本融洽，
        但被告生性好賭，無法維持家計，更因詎額負債致使原有居住之房屋於八十
        六年間被賣掉，而後於台北縣中和巿民利街六十八巷五弄九號一處租賃房屋
        ，也因被告積欠房租達新台幣（下同）二十四萬餘元，而無法居住，被告也
        未安置妻小之住處，原告不得已於八十六年六月間搬至其友人家中居住，至
        今已有五年期間之久，此期間被告行方不明，未盡為人夫、為人父之責。原
        告與被告分居後，仍苦心背負被告積欠親戚之債務，然始終未見被告誠心出
        面處理，且被告長期並未給付家庭生活費予原告。是兩造分居期間，已長達
        五年餘，且被告長期不給付家庭生活費用，足見兩造之婚姻關係，已然無法
        維持。為此，原告認兩造已無法共同生活，存有難以維持婚姻之重大事由，
        爰訴請判決如聲明所示。
（二）、原告沒有搬離被告之住所，是因為被告賭博欠款，房子被賣掉，原告才搬到
        其朋友家，被告雖曾請原告回去住，但因被告不斷地賭博，如果原告回去要
        幫被告清償賭債。
三、證據：提出戶籍謄本、存證信函影本及房東所書寫之信函影本一份為證，並聲請
    訊問證人陳棟樑。
乙、被告方面：
一、聲明：駁回原告之訴。
二、陳述：被告並未賭博，是原告自己搬離被告住所，被告要原告回來居住，原告不
    回來；又房子是原告賭六合彩輸掉的，後來被告將房子賣掉，且兩造分居期間，
    被告並未給付生活費予原告及子女。
          理          由
一、原告主張婚後被告生性好賭，無法維持家計，更因詎額負債致使原有居住之房屋
    於八十六年間被賣掉，而後於台北縣中和巿民利街六十八巷五弄九號一處租賃房
    屋，也因被告積欠房租達二十四萬餘元，而無法居住，被告也未安置妻小之住處
    ，原告不得已於八十六年六月間搬至其友人家中居住，至今已有五年期間之久，
    且被告長期並未給付家庭生活費予原告。是兩造分居期間，已長達五年餘，且被
    告長期不給付生活費用，足見兩造之婚姻關係，已然無法維持。為此，原告依民
    法第一千零五十二條第二項之規定，訴請離婚。被告則以被告並未賭博，是原告
    自己搬離被告住所，被告要原告回來居住，原告不回來；又房子是原告賭六合彩
    輸掉的，後來被告將房子賣掉，且兩造分居期間，被告並未給付生活費予原告及
    子女等語資為抗辯。
二、原告主張與被告於六十七年六月一日結婚，業據提出戶籍謄本為證，且為被告所
    不爭執，自堪信為真實，是兩造現有婚姻關係且仍存續中。
三、經查：原告主張婚後被告生性好賭，無法維持家計，更因詎額負債致使原有居住
    之房屋於八十六年間被賣掉，而後於台北縣中和巿民利街六十八巷五弄九號一處
    租賃房屋，也因被告積欠房租達二十四萬餘元，而無法居住，被告也未安置妻小
    之住處，原告不得已於八十六年六月間搬至其友人家中居住，至今已有五年期間
    之久，且被告長期並未給付家庭生活費予原告等情，業據提出存證信函影本及房
    東所書寫之信函影本一份為證，並經證人即兩造所生之兒子陳棟樑到庭證稱：「
    兩造分居期間已有六、七年了，是因為被告賭博欠人家錢，後來房子賣掉了，原
    告及我和我哥哥才搬到原告的友人住處，我及我哥哥的生活費、教育費都是原告
    的友人支付，兩造分居期間，被告雖然有叫原告及我和我哥哥回去住，因為被告
    一直搬家，而且租一個地方就會欠房東很多租金沒有還，且兩造分居期間，被告
    都沒有支付我們生活費，所以我們不願意回去與被告共同居住」等語屬實（參見
    本院九十一年九月十九日之言詞辯論筆錄）。故兩造分居實係因被告長期不斷地
    賭博，積欠賭債，致使兩造所有房子被賣掉；被告承租房後因積欠巨額租金而無
    法居住及被告長期不負擔家庭生計所致，而兩造分居期間，被告雖有催請原告及
    子女返回家中同住，惟被告仍不斷地賭博，積欠賭債，致使原告及其子女不願與
    被告同住，且兩造分居期間，被告並未給付家庭生活費用予原告，可資認定。足
    見兩造分居事由，應可歸責於被告。另參諸兩造分居已久，此間均未見雙方有何
    真摯之誠意，以積極之舉動試圖解救並挽回兩造間瀕臨破碎之情感，足見兩造於
    客觀上意欲維持婚姻之情感不復存在，在主觀上亦已喪失維持婚姻之意願，兩造
    間婚姻所生之破綻，已無回復之希望。是被告所辯房子因原告賭六合彩輸掉的，
    且是原告自己搬離被告住處云云，係飾卸之詞，不足採信，自堪信原告主張之事
    實為真正。
四、按有民法第一千零五十二條第一項以外之重大事由，難以維持婚姻者，夫妻之一
    方得請求離婚，同條第二項定有明文。核其立法意旨，係夫妻一方之事由，雖不
    備同條第一項所列各款之要件，祇須按其事由之情節，在客觀上確實難以維持婚
    姻生活者，亦在得請求裁判離婚之列。因現代婚姻係以男女雙方之感情為基礎，
    以雙方情投意合，相互溝通扶持，彼此容忍，共同經營婚姻生活為要件，故所謂
    難以維持婚姻之事由，須該事由足以妨害婚姻互敬互愛、互信互諒之基礎，且已
    達於任何人處於同一境況，均將無意維持婚姻之程度，自屬上開條款之重大事由
    。查本件原告被告因被告長期不斷地賭博，致使兩造所有房子被賣掉，及被告承
    租房後積欠巨額租金而無法居住及被告長期不負擔家庭生計，原告不得已於八十
    六年六月搬至其友人家中居住。是兩造分居期間，已長達五年餘，且兩造分居期
    間，被告並未給付生活費予原告；另參諸兩造分居已久，此間均未見雙方有何真
    摯之誠意，以積極之舉動試圖解救並挽回兩造間瀕臨破碎之情感，已如前述，顯
    見兩造欠缺共同經營婚姻生活之意念，故原告主張兩造無法再共同生活等情，應
    堪採信。揆諸上開說明，兩造之婚姻既生破綻，基礎嚴重動搖，難期有共同之婚
    姻生活，應已合乎有重大事由難以維持婚姻之要件，是原告據以訴請判決與被告
    離婚，為有理由，應予准許。
五、結論：本件原告之訴為有理由，依民事訴訟法第七十八條，判決如主文。
中　　　　華　 　　 民　　　　國　　　九十一　　年　　十　　月　　三　　日
                                   臺灣板橋地方法院家事法庭
~B法　　　官　許麗華
右正本證明與原本無異
如對本判決不服，應於本判決送達後二十日內向本院提出上訴狀
中　　　　華　 　　 民　　　　國　　　九十一　　年　　十　　月　　三　　日
~B法院書記官　吳自成
